福建金門地方法院交通事件裁定　　　　　96年度交聲字第11號
原處分機關　　金門縣公路監理所
異　議　人　乙○○
上列受處分人因違反道路交通管理處罰條例案件，對於金門縣公
路監理所96年5月28日所為之裁決處分（處分案號：金監裁字第裁
36-AEV615721號）聲明異議，本院裁定如
下：
    主  文
原處分撤銷。
乙○○不罰。
    理  由
一、行政機關依法應作成行政處分者，除有法規之依據外，即應
    依職權調查證據，並斟酌當事人及相關人員之陳述與調查事
    實及證據之結果，依論理及經驗法則判斷事實之真偽，以作
    為處分或其他行政行為之根據，此項原則於行政程序法立法
    完成後，業已明文規定於該法第36條、第43條，法院於審理
    屬行政處分性質之違反道路交通管理處罰條例裁罰事件之聲
    明異議時，應依此等規定，先此敘明。
二、聲明異議意旨則略以：受處分人即異議人乙○○於本件案載
    違規時間，雖有駕駛上述小客車行經案載違規地點之事實，
    然其係因所使用之行動電話鈴聲響起，乃以右手將該行動電
    話拿起查看來電號碼後，即將手機置放於兩座椅間置物箱之
    位置，並使用車上的藍芽免持擴音器與友人進行短暫通話，
    並置於耳朵附近聽明是否有來電，不一會警察即驅車前來攔
    下，聲稱本人有使用手持式行動電話撥接或通話之違規行為
    ，雖經本人解釋只是拿起手機看了一下來電顯示後，即以車
    上裝置之藍芽免持擴音器與友人通話，並當場示範操作，然
    警察仍開單舉發。依行政罰法第7條規定，行政機關在裁罰
    時必須負舉證責任，故異議人不服原裁處，而提起本件異議
    。
三、原處分意旨略以：受處分人於上開時、地，於行駛道路時使
    用手持式行動電話進行撥接，經台北市政府警察局內湖分局
    文德派出所警員甲○○攔停，而當場開單舉發。嗣受處分人
    於96年5月4日向原處分機關提出申訴，經原處分機關函請舉
    發單位調查結果，仍認受處分人有前開違規行為，原處分機
    關乃依照道路交通管理處罰條例第31條之1第1項及違反道路
    交通管理事件統一裁罰基準表之規定，裁處異議人罰鍰新臺
    幣3,000元等語。經查：
    (一)原處分意旨認為受處分人於上開時、地，有在駕車中使用
      手持式行動電話之違規事實，雖有台北市政府警察局內湖
      分局北市警交字第AEV615721號舉發違反道路交通管理事
      件通知單及台北市政府警察局內湖分局96年5月14日北市
      警內分交字第096 34813600號書函各1份在卷足參。然而
      ，證人即舉發本交通違規事件之台北市政府警察局內湖分
      局文德派出所警員甲○○，則於本院調查時到庭具結證稱
      ：「我在執勤，我在成功路2段三軍總醫院對面執勤，我
      是在外面警戒，發現異議人開車自成功路2段往南向，他
      用手拿著行動電話，貼在耳朵上講話，我們就馬上上前盤
      查，我們在民權東路6段攔下異議人，當時異議人雖然有
      操作藍芽給我們看，但是他的不是一般藍芽耳機，他的耳
      機大概是在左前方額頭上，所以他一定是用手去按按鍵，
      不可能貼在耳朵上等語（參見本院96年7月30日訊問筆錄
      ），可知證人即舉發警員甲○○之所以舉發本件交通違規
      ，應係根據其發現異議人於車內曾將行動電話拿至耳朵附
      近等情形，而推斷異議人於上開時、地，有使用手持式行
      動電話之違規行為。
    (二)然按，違規事實應依證據認定之，無證據不得推定違規事
      實，本件原處分機關認定異議人有於行駛道路時，使用手
      持式行動電話進行通話之違規行為，除有證人即舉發警員
      甲○○於本件案載違規時、地親眼觀察所見受處分人即異
      議人於車內曾將手持式行動電話拿至耳朵附近等情形外，
      證人已說明別無其他其目睹異議人確有以該行動電話進行
      撥接或通話之人，足資證明異議人確有違規事實。且舉發
      當時已是深夜11時30分，證人從車窗外是否確實能確認異
      議人以手持式行動電話通話，已非無疑。又證人證稱，有
      騎機車到駕駛座左方去確認，發現異議人把手機貼在耳朵
      上講電話，又說「我們馬上上前盤查」等語，顯見攔停盤
      查之時是有二人共同執勤，既有2人共同執行勤務，與證
      人一同執勤之員警何以未能發現故異議人有違規行為呢？
      是以，於異議人是否有本件使用手持式行動電話進行撥接
      或通話之違規行為，即非無疑。
    (三)再者，受處分人即異議人乙○○車上裝設有藍芽免持擴音
      器，於本件案載違規遭攔停時、即向員警表明係使用藍芽
      免持擴音器通話，並實地撥號示範操作情形，亦經舉發員
      警甲○○於本院調查時證述確有此事，並經本院依職權調
      閱異議人0000000000號行動電話於舉發當日之通聯紀錄，
      確實於舉發時間有自0000000000發話給異議人0000000000
      號行動電話 (23:27:40至23:28:56)以及自異議人0000000
      000號行動電話發話給0000000000(23:38:09至23:42:33)
      ，是以異議人主張曾實際示範操作其車上之藍芽免持擴音
      器給舉發員警看乙節，應堪認定。則異議人車上既裝設有
      藍芽免持擴音器，該擴音器當時亦操作正常，則異議人實
      無再以手持行動電話通話之必要。本院查無其他積極事證
      ，足以認定異議人有違規使用手持式行動電話之情事，故
      本件尚難僅以舉發警員甲○○於本件案載違規時、地，所
      為之上開觀察結果，即認異議人確有使用手持式行動電話
      進行撥接或通話之違規行為。
四、綜上所述，受處分人即異議人乙○○於前述時、地，既未有
    原處分意旨所稱之汽車駕駛人於行駛道路時，使用手持式行
    動電話進行撥接或通話之違規行為，則原處分機關即金門縣
    公路監理所予以裁罰，於法即有未合。而本件異議為有理由
    ，故應由本院裁定將原處分撤銷，並另為異議人不罰之諭知
    ，以資適法。
五、據上論斷，應依道路交通案件處理辦法第20條前段，裁定如
    主文。
中　　華　　民　　國　　96　　年　　8 　　月　　16　　日
　　　　　　　　　　　　　　　交通法庭法　官　鄭銘仁
以上正本證明與原本無異
如不服本裁定應於送達後5日內向本院提出抗告狀
      　　　　　　　　　　　　　      書記官　許永溪
中　　華　　民　　國　　96　　年　　8 　　月　　16　　日
